【裁判字號】    97,交抗,656
【裁判日期】    970617
【裁判案由】    聲明異議
【裁判全文】
臺灣高等法院臺中分院刑事裁定         97年度交抗字第656號
抗  告  人
即受處分人  甲○○
上列抗告人因聲明異議案件，不服臺灣南投地方法院中華民國97
年5月12日裁定（97年度交聲字第255號）提起抗告，本院裁定如
下：
    主  文
抗告駁回。
    理  由
一、原審裁定意旨略以：
  (一)爰抗告人即異議人即受處分人甲○○（下稱抗告人）於民國
    （下同）96年10月31日21時30分許，駕駛車牌號碼6608-SM
    號自用小客車，行經南投縣草屯鎮○○路與防汛路路口，因
    有「闖紅燈（中正路北往南行駛）」之違規事實，為南投縣
    政府警察局交通隊員警當場攔停，並以投警交字第JAO-5615
    6號舉發違反道路交通管理事件通知單製單舉發。復於同年
    11月4日19時26分許，駕駛上開自小客車，在南投縣草屯鎮
    ○○路與富林路路口處，因有「闖紅燈（左轉富林路）」之
    違規事實，為南投縣政府警察局交通隊員警當場攔停，並以
    投警交字第JAO-58337號舉發違反道路交通管理事件通知單
    製單舉發。又抗告人上揭違規行為，總計「在6個月內，駕
    照違規記點共達6點以上」，原處分機關（交通部公路總局
    臺中區監理所南投監理站）遂依道路交通管理處罰條例第63
    條第3項，於96年11月26日以投監四字第裁65-6566B9001號
    違反道路交通管理事件裁決書，裁處吊扣異議人駕駛執照1
    個月，並應接受道路交通安全講習，而抗告人異議人未於期
    限內辦理吊扣駕駛執照並接受道路交通安全講習，原處分機
    關即自97年1月11日起易處吊銷，並逕行註銷其職業小行車
    駕駛執照。
  (二)抗告人自95年10月26日起即設籍於「南投縣草屯鎮○○街
    187號3樓之4」，迄今未再遷  移，此有南投監理站汽車駕
    駛人螢幕列印及汽車駕照基本資料各1份附卷可證，且經原
    審依職權調取抗告人之個人戶籍基本資料，抗告人之戶籍目
    前仍設於該址，有卷附之法務部戶役政連結作業系統，是原
    處分機關將本件裁決書按上址為送達，核無違誤。上開裁決
    書業經原處分機關交付郵局掛號郵寄抗告人之住所「南投縣
    草屯鎮○○街187號3樓之4」，因未獲晤抗告人，亦無可代
    為收受上開裁決書之同居人、受僱人或應送達處所之接收郵
    件人員，郵局遂於96年11月29日依行政程序法第74條規定，
    將上開裁決書寄存送達地之郵政機關即草屯郵局，並作送達
    通知書兩份，1份黏貼於應受送達人住居所、事務所、營業
    所或其就業處所門首，另1份置於該送達處所信箱或其他適
    當位置，以為送達，而完成寄存送達程序等情，有原處分機
    關之送達證書1紙在卷足稽，揆諸前揭條文規定之意旨，原
    處分即本件裁決書之寄存送達，已生合法送達之效力，自不
    因抗告人有無領取而受影響。
  (三)又抗告人之住所係南投縣草屯鎮，與原處分機關及原審（均
    位於南投縣南投市）非在同一鄉鎮市○○○道路交通案件處
    理辦法第12條、法院訴訟當事人在途期間標準第4條、第2條
    規定，其在途期間為3日。是抗告人倘對上開處分不服，依
    前揭規定，自應於該裁決書合法送達之翌日即96年11月30日
    起算20日，並扣除在途期間3日，因其最末日為星期六（即
    96年12月22日），故順延至96年12月24日止之異議期間內提
    出異議。然而，抗告人遲至97年4月29日始行具狀聲明異議
    ，此自卷附異議狀上原處分機關收文章戳載示於97年4月29
    日收文可憑，其異議顯逾前開法定期間，而不適法，應予駁
    回。
二、按受處分人不服道路交通管理處罰條例第8條所定主管機關
    所為之處罰者，得於接到裁決書之翌日起20日內，向管轄地
    方法院聲明異議，道路交通管理處罰條例第87條第1項定有
    明文；又交通法庭認聲明異議不合法律上之程式，且無從補
    正者，應以裁定駁回之，道路交通案件處理辦法第18條前段
    亦定有明文。次按處理違反道路交通管理事件，有關文書送
    達之程序，依行政程序法之規定，違反道路交通管理事件統
    一裁罰基準及處理細則第5條定有明文。而行政程序法第74
    條規定，送達，不能依前2條規定為之者，得將文書寄存送
    達地之地方自治或警察機關，並作送達通知書2份，1份黏貼
    於應受送達人住居所、事務所、營業所或其就業處所門首，
    另1份交由鄰居轉交或置於該送達處所信箱或其他適當位置
    ，以為送達。前項情形，由郵政機關為送達者，得將文書寄
    存於送達地之郵政機關。寄存機關自收受寄存文書之日起，
    應保存3個月。是行政機關或郵政機關依行政程序法第74 條
    第1項規定為送達者，如於應受送達處所確已完成文書寄存
    於送達地之地方自治、警察機關或郵政機關（限郵務人員送
    達適用），並製作送達通知書2份，1份黏貼於送達處所之門
    首，另1份交由鄰居轉交或置於送達處所信箱或其他適當位
    置時，無論應受送達人實際上於何時受領文書，均以寄存之
    日視為收受送達之日期，而發生送達效力。至於同條第3項
    規定：「寄存機關自收受寄存文書之日起，應保存3個月。
    」，係就寄存機關保存送達文書之期限為規定，對於送達生
    效日期之認定，並無影響。本件抗告人遲誤聲明異議期間，
    其聲明異議即違反程序規定，原審逕以裁定駁回其異議，核
    無不當。抗告人徒以：伊未收受原處分之裁決書，吊銷伊駕
    照致伊無法持續工作而失業云云提起抗告，俱非可阻卻其違
    章事由，其抗告為無理由，應予駁回。
三、據上論結，應依道路交通案件處理辦法第26條、刑事訴訟法
    第412條，裁定如主文。
中    華    民    國    97    年    6     月    17    日
            刑事第七庭   審判長法  官 林  榮  龍
                               法  官 鄭  永  玉
                               法  官 江  錫  麟
上列正本證明與原本無異。
不得再抗告。
                               書記官 劉  建  智
中    華    民    國    97    年    6     月    18    日


司法院資訊處製作；財團法人民間司法改革基金會備份。
